【裁判字號】    97,審訴,2850
【裁判日期】    971128
【裁判案由】    毒品危害防制條例
【裁判全文】
臺灣桃園地方法院刑事判決            97年度審訴字第2850號
公  訴  人  臺灣桃園地方法院檢察署檢察官
被      告  甲○○
上列被告因違反毒品危害防制條例案件，經檢察官提起公訴（97
年度毒偵字第4861號），嗣於本院準備程序進行中，被告就被訴
事實為有罪之陳述，經本院告知簡式審判程序意旨，並聽取公訴
人、被告之意見後，本院合議庭裁定改由受命法官獨任依簡式審
判程序審理，並判決如下：
    主      文
甲○○施用第一級毒品，累犯，處有期徒刑捌月。扣案分裝袋柒
只及削尖吸管貳支均沒收。
    事實及理由
一、犯罪事實：甲○○前於民國88年間因施用毒品案件，經本院
    以88年毒聲字第6042號裁定送觀察、勒戒，因無繼續施用毒
    品傾向，於88年11月11日執行完畢釋放出所，並經臺灣桃園
    地方法院以88年毒偵字第66號為不起訴處分確定；復於前開
    觀察、勒戒執行完畢釋放後5 年內之89年間再犯施用毒品案
    件，經本院以89年毒聲字第2977號裁定送觀察、勒戒，因認
    有繼續施用毒品傾向，經本院以89年毒聲字4535號裁定令入
    戒治處所施以強制戒治，嗣經停止戒治、撤銷停止戒治後，
    於91年6 月9 日執行完畢，該次施用毒品犯行並經本院以89
    年桃簡字第1125號判決判處有期徒刑4 月確定；又曾於88年
    間因違反槍砲彈藥刀械管制條例、偽造文書等案件，經臺灣
    高等法院以90年上訴字第3868號判決判處有期徒刑1 年2 月
    、罰金新臺幣5 萬元、3 月，應執行有期徒刑1 年2 月，罰
    金新臺幣5 萬元確定；復於90年間因持有第一級毒品、施用
    第二級毒品、偽造文書案件，經本院分別以90年度訴字第11
    62號、90年度易字第1631號、90年度訴字第1677號判決各判
    處有期徒刑2 年、8 月、4 月確定，與上開有期徒刑1 年2
    月、3 月經本院以92年度聲字第1637號裁定應執行有期徒刑
    4 年確定，並與上開有期徒刑4 月接續執行，於94年3 月14
    日假釋付保護管束出監，迄95年7 月15日保護管束期滿假釋
    未經撤銷，其未執行之刑視為執行完畢（於本案構成累犯）
    。詎仍不知悔改，復基於施用第一級毒品海洛因之犯意，於
    97年8 月12日晚間8 時許，在桃園縣大園鄉埔心村廟後30號
    處，以抽香煙方式施用第一級毒品海洛因1 次。嗣於同日晚
    間9 時許，在上開地點為警查獲，並扣得其所有施用海洛因
    所用（非專用）分裝袋7 只及削尖吸管2 支。
二、證據名稱：
    (一)被告甲○○於本院審理時之自白。
    (二)桃園縣政府警察局大園分局被採尿人姓名編號對照表及台
      灣檢驗科技股份有限公司濫用藥物檢驗報告各1 份。
    (三)桃園縣政府警察局大園分局搜索扣押筆錄、扣押物品目錄
      表及扣案分裝袋7 只、削尖吸管2 支。
    (四)臺灣高等法院被告前案紀錄表1 份。
    (五)按施用第一、二級毒品為犯罪行為，毒品危害防制條例第
      十條定有處罰明文。故施用第一、二級毒品者，依前揭規
      定本應科以刑罰。惟基於刑事政策，對合於一定條件之施
      用者，則依同條例第20條、第23條之規定，施以觀察、勒
      戒及強制戒治之保安處分。又毒品危害防制條例於92年7
      月9 日修正公布，自93年1 月9 日施行，其中第20條、第
      23條將施用毒品之刑事處遇程序，區分為「初犯」及「五
      年內再犯」、「五年後再犯」。依其立法理由之說明：「
      初犯」，經觀察、勒戒或強制戒治後，應為不起訴處分或
      不付審理之裁定；經觀察、勒戒或強制戒治執行完畢釋放
      後，「五年內再犯」者，因其再犯率甚高，原實施之觀察
      、勒戒及強制戒治既已無法收其實效，爰依法追訴或裁定
      交付審理。至於經觀察、勒戒或強制戒治執行完畢釋放後
      ，「五年後再犯」者，前所實施之觀察、勒戒或強制戒治
      已足以遮斷其施用毒品之毒癮，為期自新及協助其斷除毒
      癮，仍適用「初犯」規定，先經觀察、勒戒或強制戒治之
      程序。從而依修正後之規定，僅限於「初犯」及「五年後
      再犯」二種情形，始應先經觀察、勒戒或強制戒治程序。
      倘被告於五年內已再犯，經依法追訴處罰，縱其第三次（
      或第三次以上）再度施用毒品之時間，在初犯經觀察、勒
      戒或強制戒治執行完畢釋放五年以後，已不合於「五年後
      再犯」之規定，且因已於「五年內再犯」，顯見其再犯率
      甚高，原實施觀察、勒戒或強制戒治，已無法收其實效，
      即應依該條例第十條處罰（最高法院97年9 月9日97 年度
      第5 次刑事庭會議）。經查，本件被告分別於前案因觀察
      、勒戒執行完畢後釋放（即88年11月11日）及裁定令入戒
      治處所施以強制戒治，嗣經停止戒治、撤銷停止戒治後執
      行完畢（即91年6 月9 日，該次施用毒品犯行並經本院以
      89年桃簡字第1125號判決判處有期徒刑4 月確定）後5 年
      內，即再犯本件施用毒品案件，有臺灣高等法院被告前案
      紀錄表在卷足憑，是本件被告施用毒品犯行不屬初犯或5
      年後再犯，應追訴處罰。
三、應適用之法條：刑事訴訟法第299 條第1 項前段、第273 條
    之1 第1 項、第310 條之2 、第454 條第1 項，毒品危害防
    制條例第10條第1 項，刑法第11條前段、第47條第1 項、第
    38條第1 項第2 款。
四、如不服本判決，得自收受送達之翌日起10日內向本院提出上
    訴狀（應附繕本），其未敘述上訴理由者，應於上訴期間屆
    滿後20日內補提理由書狀於本院，上訴於臺灣高等法院。
本案經檢察官王惟琪到庭執行職務。
中    華    民    國    97    年    11    月    28    日
                        刑事庭  法  官  鍾雅蘭
以上正本證明與原本無異。
                                書記官  楊郁馨
中    華    民    國    97    年    11    月    28    日
本案論罪科刑法條：
毒品危害防制條例第10條
施用第一級毒品者，處 6 月以上 5 年以下有期徒刑。
施用第二級毒品者，處 3 年以下有期徒刑。


司法院資訊處製作；財團法人民間司法改革基金會備份。
